【裁判字號】    99,抗,10
【裁判日期】    990226
【裁判案由】    假處分
【裁判全文】
臺灣高等法院臺南分院民事裁定  99年度抗字第10號
抗  告  人  甲○○
            丙○○  原名謝宏.
相  對  人  乙○○
上列抗告人因與相對人間聲請假處分事件，對於中華民國98年10
月27日臺灣臺南地方法院98年度裁全字第2467號裁定，提起抗告
，本院裁定如下：
    主  文
抗告駁回。
抗告訴訟費用由抗告人負擔。
    理  由
一、抗告意旨略以：
    (一)抗告人甲○○方面：相對人固主張聲請假處分之目的，係
      為防止財團法人臺灣省臺南縣東山鄉崁頭山孚佑宮（俗稱
      仙公廟，下稱孚佑宮）之損害，且擬對伊涉嫌侵占廟產罪
      嫌提出告訴，然伊涉嫌侵占廟產，縱經刑事判決有罪確定
      ，亦無法釐清本件假處分本案訴訟所爭執之法律關係，自
      與聲請假處分要件不符。又孚佑宮於民國（下同）95年 6
      月18日召開之「籌備信徒」大會，決議選出之籌備委員計
      15人，伊與張案坤、周高山、丙○○僅為其中之4 人，顯
      難操控辦理「清查信徒資格及人數」、「修訂組織章程草
      案」及「召開信徒大會」等事項，本件應與假處分要件有
      間等語。
    (二)抗告人丙○○方面：相對人聲請對伊為假處分之理由，無
      非係以伊非孚佑宮之信徒為據；然依相對人所提出79年 8
      月建立之信徒名冊，其上確有「謝宏林」名義之信徒，而
      該信徒「謝宏林」正係伊改名前之原名，伊確係孚佑宮之
      信徒無誤，自有權參與孚佑宮籌備委員會之一切權利義務
      ，相對人不得對伊為假處分等語。
二、按債權人就金錢請求以外之請求，欲保全強制執行者，得聲
    請假處分；假處分，非因請求標的之現狀變更，有日後不能
    強制執行，或甚難執行之虞者，不得為之，民事訴訟法第53
    2 條定有明文。又債權人聲請法院為假處分，應就其對債務
    人有金錢以外之請求及有假處分之原因（指請求標的之現狀
    變更，其有日後不能強制執行，或甚難執行之虞者），提出
    可供法院即時調查之證據而為相當之釋明。債權人如已提出
    釋明，但其釋明尚有不足者，經債權人陳明願供擔保或法院
    認為適當者，法院亦得定相當之擔保，命供擔保後為假處分
    。又「證明」與「釋明」在構成法院之心證上程度未盡相同
    ，所謂「證明」，乃當事人提出之證據方法，足使法院產生
    堅強之心證，可以完全確信其主張為真實而言，而所謂「釋
    明」，則為當事人提出之證據，未能使法院達於確信之程度
    ，僅在使法院得薄弱之心證，信其事實上之主張大概為如此
    者而言，二者非性質上之區別，而係份量上之不同。又假處
    分係保全強制執行方法之一種，原為在本案請求尚未經判決
    確定以前，預防將來債權人勝訴後，因請求標的之現狀變更
    ，有日後不能強制執行或甚難執行之虞者而設，至債權人聲
    請假處分所主張之權利，債務人對之有所爭執者，應於現在
    或將來有訴訟繫屬時，請求法院為本案之判決，以資解決，
    尚非聲請假處分時，先應解決之問題，亦有最高法院69年臺
    抗字第72號判例意旨足參。
三、經查相對人主張孚佑宮之捐助章程第3、6條載明，其成立宗
    旨為弘揚教義、拔擢人才，以達改善社會風氣，革除不良劣
    習等任務，並依臺南縣政府函請全體信徒應召開籌備會議，
    推選籌備委員，孚佑宮籌備信徒大會遂於95年6 月18日選出
    委員15名，由相對人擔任主任委員，抗告人同為籌備委員之
    一，並因該次籌備信徒大會決議賦予籌備委員，有辦理「清
    查信徒資格人數及修訂組織章程草案，再擇期召開信徒大會
    」等權利義務。斯時因相對人及其他信徒尚不知抗告人甲○
    ○任職孚佑宮董事長期間有挪用及侵占廟產、公器私用等不
    法情事，亦不知抗告人丙○○非信徒，致於信徒大會時選出
    抗告人同任籌備委員之一，行使孚佑宮信徒大會籌備委員之
    一切權利義務；嗣因信徒葉正助向原法院提起確認第5 屆董
    監事選舉有效訴訟，經臺南縣政府函請孚佑宮籌備委員會暫
    停進行，繼因葉正助上揭訴訟敗訴確定，臺南縣政府遂於98
    年7月1日發函孚佑宮籌備委員會繼續辦理「召開信徒大會」
    等廟務時，始發現抗告人有上揭不法情事。按信徒如有侵占
    廟產情事，即已違反孚佑宮捐助章程本旨，而有遭信徒大會
    除名致喪失信徒資格情事，遑論有被選為孚佑宮籌備委員資
    格之抗告人甲○○，至非信徒之抗告人丙○○，更無被選為
    孚佑宮籌備委員之資格，則在上揭籌備信徒大會決議選出之
    籌備委員中，賦予抗告人行使孚佑宮籌備委員之一切權利義
    務，因違反章程設立本旨應屬無效，將來有提起確認該決議
    部分內容無效訴訟以解決紛爭之可能，在未提起本案確認訴
    訟或提起後，如任由抗告人繼續行使孚佑宮信徒大會籌備委
    員，所賦予「籌備委員有辦理清查信徒資格人數及修訂組織
    章程草案，再擇期召開信徒大會」等權能，將致孚佑宮淪入
    不法人士介入選舉事務及組織章程修訂，把持信徒大會、董
    監人選，而影響信徒大會選舉之純潔公正，影響孚佑宮懲奸
    除惡庇佑良善之公益目的，而嚴重損害孚佑宮利益之情事，
    若不即時實施假處分，日後有難以回復之虞，並提出原法院
    96年度易字第680 號刑事判決、刑事告訴狀、臺灣臺南地方
    法院檢察署通知、訊問筆錄、95年4月4日臺南縣政府函、98
    年7月1日臺南縣政府開會通知單、孚佑宮籌備委員會名冊、
    捐助章程各影本等件以為釋明，且陳明如尚有不足，願供擔
    保以代釋明，請求抗告人就擔任孚佑宮信徒大會籌備委員之
    一切權利義務予以假處分。經核相對人上揭主張及事證，及
    其中證人林清安於95年7月20日偵訊（臺南地方法院檢察署
    95年度他字第2464號貪污治罪條例案）時所證稱：「（在你
    任職期間，是否有經手贊助競選經費之款項？）只有贊助甲
    ○○競選鄉長的款項26萬元。」、「（孚佑宮廟前之天橋建
    造總經費為何？）我記得廠商是以1千9百多萬標得。」、「
    （是哪一屆決定要做這個工程？）第4 屆。甲○○這一派。
    」、「（有人估價天橋工程只要5 百多萬元？）我不知道。
    」等語（見原審卷第15、16頁），顯示相對人主張抗告人甲
    ○○涉有挪用及侵占廟產、公器私用等不法情事，並非全然
    無據；另孚佑宮信徒名冊上雖有「謝宏林」之記載，而抗告
    人丙○○改名前之原名亦為「謝宏林」，固據抗告人丙○○
    陳明在案，並有戶籍謄本在卷可佐，然依孚佑宮信徒名冊上
    記載信徒「謝宏林」住址記載為「新營市好平里169號 」，
    與抗告人丙○○戶籍謄本上記載歷次地址為「南興里南昌街
    169號」容有不一，亦無法證明抗告人丙○○即係79 年信徒
    名冊內記載「好平里」之謝宏林。從而相對人主張抗告人甲
    ○○涉有不法情事，其信徒資格恐被除名而無被選為籌備委
    員之資格，抗告人丙○○並非信徒自亦無被選為籌備委員之
    資格，則抗告人之信徒資格是否無誤，被選任籌備委員之資
    格是否合於章程，即有待本案訴訟予以解決，而為預防將來
    相對人本案訴訟勝訴後，因抗告人業已行使籌備委員之一切
    權利及義務，致損害孚佑宮利益之情事，有日後不能強制執
    行或甚難執行之虞，有暫停抗告人為行使籌備委員一切權利
    及義務必要之釋明，應已足使本院就本件請求及假處分之原
    因，產生微弱之心證，信其事實上之主張大概如此，尚非欠
    缺釋明，而係釋明不足，且相對人亦陳明願供擔保以補釋明
    之不足，則揆之上揭說明，法院自得定相當之擔保，命供擔
    保後准為假處分。原法院為此乃定相當之擔保，命相對人供
    擔保後，准為假處分，經核認事用法並無不合。至抗告人甲
    ○○是否因刑事判決影響其信徒及籌備委員會之資格，及抗
    告人丙○○是否為信徒名冊上之「謝宏林」，該信徒名冊是
    否未經董事會同意所偽造，核均屬本案訴訟之實體範疇，，
    依上揭最高法院判例意旨，尚非本件假處分之保全程序所得
    審酌。
四、綜上所述，相對人已就本件假處分之請求及原因為相當之釋
    明，復陳明願就抗告人所受之損害，供法院所定之擔保以補
    釋明之不足，原法院准其所請，酌定相對人各以新臺幣60萬
    元為抗告人供擔保後，抗告人於本案訴訟判決確定前，不得
    行使孚佑宮信徒大會籌備委員之一切權利及義務，核無不合
    。抗告意旨猶執上揭情詞，指摘原裁定不當，求予廢棄，為
    無理由，應予駁回。
五、據上論結，本件抗告為無理由，應依民事訴訟法第495條之1
    第1項、第449條第1項、第95條、第78條，裁定如主文。
中    華    民    國    99    年    2    月     26    日
                  民事第一庭  審判長法  官  丁振昌
                                    法  官  高明發
                                    法  官  林永茂
上為正本係照原本作成。
本裁定除以適用法規顯有錯誤為理由外，不得再抗告。如提出再
抗告，應於收受送達後10日內委任律師為代理人向本院提出再抗
告狀（須附繕本），並繳納再抗告費新台幣1千元。
中    華    民    國    99    年    2    月     26    日
                                    書記官  林宛妮
【附記】
民事訴訟法第495條之1第2項準用同法第466條之1第1、2項規定
：
(1)對於第二審判決上訴，上訴人應委任律師為訴訟代理人。但上
  訴人或其法定代理人具有律師資格者，不在此限。
(2)上訴人之配偶、三親等內之血親、二親等內之姻親，或上訴人
  為法人、中央或地方機關時，其所屬專任人員具有律師資格並
  經法院認為適當者，亦得為第三審訴訟代理人。
民事訴訟法第466條之2第1項：
  上訴人無資力委任訴訟代理人者，得依訴訟救助之規定，聲請
  第三審法院為之選任律師為其訴訟代理人。

司法院資訊處製作；財團法人民間司法改革基金會備份。
